【裁判字號】    96,訴,509
【裁判日期】    971231
【裁判案由】    返還不當得利
【裁判全文】
臺灣新竹地方法院民事判決               96年度訴字第509號
原      告  丙○○
                        巷7號.
訴訟代理人  林富華律師
被      告  乙○○
訴訟代理人  鍾添錦律師
複代理人    甲○○
上列當事人間請求返還不當得利事件，本院於民國97年12月9 日
辯論終結，判決如下：
    主    文
原告之訴及其假執行之聲請均駁回。
訴訟費用由原告負擔。
    事實及理由
甲、程序部分：
    按訴狀送達後，原告不得將原訴變更或追加，但擴張或減縮
    應受判決事項之聲明者，不在此限，民事訴訟法第255 條第
    1 項第3 款定有明文。查本件原告起訴時，原聲明被告應給
    付原告新臺幣（下同）1,238,243 元及自起訴狀繕本送達翌
    日起至清償日止，按年息百分之5 計算之利息，嗣於訴訟中
    進行中更正聲明請求被告應給付原告1,114,863 元及自起訴
    狀繕本送達翌日起至清償日止，按年息百分之5 計算之利息
    ，應認係減縮應受判決事項之聲明，揆諸前開規定，核無不
    合，應予准許。
乙、實體方面：
壹、原告主張：
一、緣被告係安麗日用品股份有限公司（下稱安麗公司）之傳銷
    商，原告於89年6 月間經被告遊說成為其下線，並加入安麗
    公司成為直銷商成員（直銷商編號0000000 號），嗣於90年
    元月間，原告向渣打銀行申辦卡號：0000-0000-0000-0000
    號之安麗寰宇卡（以下簡稱系爭信用卡），其有效期限為2
    年，期滿曾再續約1 次（原卡期限90年1 月8 日至92年1 月
    8 日，續卡期限92年1 月間至94年1 月間）。詎被告於90年
    元月底，因自己信用卡額度不高，故向原告商借系爭信用卡
    使用，原告係在其一再保證會負責繳納信用卡帳款之情況始
    首肯出借。豈料，被告自此得悉原告系爭信用卡卡號及密碼
    等資料後，竟在未經原告同意之情況下，自90年2 月20日起
    至93年2 月間止，多次使用系爭信用卡以語音訂貨之方式，
    向安麗公司購貨，並將所訂貨物銷售得利，且未繳交其未經
    原向同意，以系爭信用卡刷卡所生之信用卡帳款，導致原告
    受有遭渣打銀行催繳信用卡帳款債務之損害。
二、按無法律上之原因而受利益，致他人受損害者，應返還其利
    益民法第179條前段訂有明文。本件被告未經原告同意，使
    用系爭信用卡購物，嗣原告為維持自己之信用，乃陸續將前
    開信用卡債務清償完畢，是被告自係無法律上之原因而受有
    利益，並造成原告受到財產上之損害，被告當應返還所受之
    利益。茲將被告應返還原告之利益計算如下：
(一)迄至96年7 月份止，系爭信用卡向安麗公司購物所生之信用
    卡帳款為1,880,360 元，扣除被告已自行繳付之信用卡帳款
    為683,969 元，另加計96年7 月份信用卡未清償之帳款41,8
    52元，總計原告因系爭信用卡向安麗公司購物而負擔之帳款
    為1, 238,243元（即1,880,360 元＋41,852元－683,969 元
    ＝1, 238,243元）。
(二)依據安麗公司97年4月7日麗德字第1441號函所附之訂貨明細
    所示，原告以自己名義（即以自己或親友為訂貨人），向安
    麗公司購物，而應屬原告自己負擔之費用如下:
  1.原證一帳單編號4 ，訂貨日期2001年5 月10日，訂貨金額66
    ,000 元 。
  2.原證一帳單編號4 ，訂貨日期2001年5 月14日，訂貨金額6,
    795 元。
  3.原證一帳單編號5 ，訂貨日期2001年5 月30日，訂貨金額22
    ,000 元 。
  4.原證一帳單編號8 ，訂貨日期2001年9 月24日，訂貨金額2,
    590 元。
  5.原證一帳單編號11，訂貨日期2002年1 月7 日，訂貨金額4,
    400 元。
  6.原證一帳單編號11，訂貨日期2002年1 月9 日，訂貨金額4,
    400 元。
  7.原證一帳單編號11，訂貨日期2002年1 月17日，訂貨金額4,
    400 元。
  8.原證一帳單編號13，訂貨日期2002年2 月25日，訂貨金額2,
    480 元。
  9.原證一帳單編號22，訂貨日期2002年11月22日，訂貨金額4,
    360 元。
  10.原證一帳單編號23，訂貨日期2002年12月30日，訂貨金額2,
    310 元。
  11.原證一帳單編號23，訂貨日期2003年1 月17日，訂貨金額2,
    480 元。
  12.原證一帳單編號26，訂貨日期2003年4 月7 日，訂貨金額1,
    165 元。
    總計原告應自行負擔之信用卡帳款為123,380 元（即6,795
    ＋66,000＋22,000＋2,590 ＋4,400 ＋4,400 ＋4,400 ＋2,
    480 ＋4,360 ＋2,480 ＋2,310 ＋1,165 ＝123,380 元）。
(三)準此，上開原告因系爭信用卡向安麗公司購物而負擔之帳款
    總計為1,238,243 元，扣除原告所應自行負擔之信用卡帳款
    123,380 元，是以本件被告應返還之不當得利金額應為1,11
    4,863 元（即1,238,243 －123,380 ＝1,114,863 元）。
三、綜上所述，被告始為前開信用卡帳款債務1,114,863 元之繳
    款義務人，卻由原告清償，是被告無法律上原因而受有利益
    ，並致原告受有損害，爰依不當得利之法律關係，訴請被告
    返還其所受利益1,114,863 元，並聲明：(一)被告應給付原告
    1,114,863 元，及自起訴狀繕本送達翌日起至清償日止，按
    年息百分之5 計算之利息。(二)原告願供擔保，請准宣告假執
    行。
四、對被告抗辯所為之陳述：
(一)被告辯稱其係徵得原告之同意，而使用系爭信用卡作為購買
    安麗直銷事業產品之用云云，原告予以否認。查：
  1.原告曾出借系爭信用卡予被告購買安麗產品，惟於90年1 月
    31日第1 次出借經被告使用完畢後，即已交還原告收執。而
    在系爭信用卡之有效期間內（原卡期限90年1 月8 日至92年
    1 月8 日，續卡期限92年1 月間至94年1 月間），大部分時
    間均係原告自己所持有中，記憶中被告雖曾有特別商借系爭
    信用卡之情形，惟次數僅有1 、2 次，而原告也已告誡被告
    使用系爭信用卡消費後必須自行負責繳納帳款。詎被告因此
    取得系爭信用卡之相關資料後，竟未事先徵得原告同意，擅
    自使用系爭信用卡。
  2.又查，原告既為被告之安麗公司之下線，自會知悉原告之直
    銷商編號及密碼，又關於第一次使用安麗公司語音訂貨流程
    所需輸入之密碼，即為原告身分證後4 碼加0 ，而被告本即
    知悉原告之上開資料，故被告在取得原告系爭信用卡之資料
    後，即得多次利用安麗語音訂貨流程，使用原告之系爭信用
    卡向安麗公司訂貨，至原告因從未使用過安麗公司之語音訂
    貨系統，當然不知道可以用變更密碼之方式，來阻止被告繼
    續使用系爭信用卡，是被告以安麗公司語音訂貨流程之開啟
    及嗣後密碼均未變更，辯稱原告同意其使用系爭信用卡云云
    ，並不足採。至於被告所辯原告曾以自己名義向安麗公司訂
    貨，足見原告確有自行使用安麗公司之語音訂貨系統云云，
    惟此亦非屬實，關於以原告名義訂貨之部分，原告均係委託
    被告代為訂貨，自無法據此推論，原告曾使用安麗公司語音
    訂貨流程，則被告此部分所辯亦非足採。
  3.再者，原告於發現被告冒刷系爭信用卡時，固未即時辦理停
    卡以杜絕被告再度使用系爭信用卡，惟此乃係因為銀行要求
    在申辦停卡前必須將所積欠之系爭信用卡帳款全部繳清，因
    該筆信用卡帳款之金額過大，故原告並無法一次還清，原告
    迫於無奈，只得一方面清償繳納部分帳款，以維護自身信用
    ，另一方面，則繼續向被告催繳積欠之信用卡帳款，自尚不
    得因原告無法辦理停卡，而推論原告有允許被告使用系爭信
    用卡。
(二)被告另辯稱原告承諾願意贈與其1,000,000 元，以資助被告
    完成安麗事業，故將所申辦之系爭信用卡交付被告使用，否
    則豈有被告使用系爭信用卡長達三年半之時間，原告從未異
    議或有所爭執云云，惟此並非事實。概：
  1.倘原告曾允諾資助贈與被告1,000,000 元，何以被告須自行
    繳納系爭信用卡之帳款中之683,969 元款項？且原告於發現
    被告有未徵得其同意使用系爭信用卡後，即曾質問並告誡被
    告不得再犯，惟經被告一再懇求原告諒解，並保證不會再犯
    ，復參諸被告自90年3 月間起至94年6 月間止，或自第一銀
    行、台灣銀行以轉帳或以匯款（FISC）或以ATM 繳納刷卡使
    用之款項，亦見被告對於自己擅用所累積之系爭信用卡帳款
    ，確有自行陸續繳納部分款項之事實，是倘原告有同意並允
    諾贈與被告款項，則被告何以須自行繳納持系爭信用卡刷卡
    使用之款項，足證被告上開所辯原告曾同意資助贈與其1,00
    0,000 元款項云云，顯非實在。
  2.又查，原告於查悉系爭信用卡帳單上列有非屬自己消費之帳
    款時，即會立即要求被告清償帳款，否則不得繼續使用系爭
    信用卡，而被告亦因自知理虧，故暫停以系爭信用卡訂購安
    麗公司貨物，此有下列事證可參：
  (1)90年度部分：
  因被告未繳納3 月份之信用卡款，故4 月份乃暫停以系爭信
    用卡訂購安麗公司貨物。
  因被告未繳納7 月份之信用卡款，故8 月份、9 月20日前乃
    暫停以系爭信用卡訂購安麗公司貨物。
  被告於9 月14日繳納22,000元之信用卡款後，乃於9 月底又
    開始訂貨。
  (2)91年度部分：
  被告於5 月、6 月間，均暫停以系爭信用卡訂購安麗公司貨
    物，此乃因被告前此累積使用之信用卡帳款已接近系爭信用
    卡最高信用額度150,000 元。
  被告因未繳納6 月份、7 月份之信用卡帳款，且累計使用之
    信用卡帳款已達最高信用額度，故於8 月20日前、9 月20日
    均暫停以系爭信用卡訂購安麗公司貨物，嗣分別於8 月16日
    繳納14,000元、於9 月24日繳納25,000元後，始於8 月底、
    9 月底又開始以系爭信用卡向安麗公司訂貨。
  (3)92年度部分：
  被告因繳納4 月份之信用卡帳款，故於5 月間暫停以系爭信
    用卡訂購安麗公司貨物（因累積信用卡帳款已接近最高信用
    額度150,000 元），嗣原告為維持自己之信用，曾於5 月29
    日代繳72,000元後，被告始於5 月30日又開始使用系爭信用
    卡訂貨。
  被告於8 月份暫停以系爭信用卡訂購安麗公司貨物，嗣於9
    月19日，被告自行繳納10,000元，乃又使用系爭信用卡消費
    2 筆即遠傳線上繳款及安麗貨品。迨因原告一再要求被告應
    負責繳納，而被告自上揭9 月24日、9 月26日使用系爭信用
    卡為2 筆消費後即未再使用。
  被告曾於10月15日繳納10,000元、11月28日繳納13,000元、
    12月10日繳納10,000元，嗣12月下旬，被告向原告跪求借用
    系爭信用卡消費2 台淨水器（2 萬餘元），原告於心不忍乃
    應允，詎料，被告竟又趁機超訂貨物金額達4 萬餘元。
  (4)以上等情，可見被告明知使用系爭信用卡為付款方式而造成
    帳款，原告事前、事後從未免除其債務，故被告因而會有自
    行繳納部分信用卡帳款金額之情形，且每逢被告未繳納信用
    卡帳款或刷卡金額已接近系爭信用卡最高信用額度時，被告
    即會暫停使用系爭信用卡。是被告於辯稱系爭信用卡大部分
    是被告在使用，但是雙方在吵架時原告會拿回去用，且因兩
    造前為男、女朋友關係，故原告願意資助被告從事安麗之事
    業，並允諾在1,000,000 元貨款範圍內願意幫助被告云云，
    顯屬被告臨訟編造之飾詞，不可置信。
  3.再者，被告自88年2 月間起至94年7 月間止，曾陸續以不同
    名目（例如：要還前夫470,000 元、要繳房貸40,000元等等
    ）而向原告索取或借用金錢，數額高達200 餘萬元。上揭原
    告實際已支出之金錢，在原告之金融機構帳戶中均有明細可
    對，與本件信用卡帳款無關；退一步言，縱如被告所云使用
    者應付費，原告亦從未要求被告返還上開200 餘萬元，則被
    告上開所辯均非屬事實。
貳、被告則以：
一、兩造結識迄今已將近20年，雙方原均有配偶，惟彼此自89年
    間起，因外遇發展而成為男女朋友關係，嗣被告並為此與其
    配偶離婚，而與原告在新竹市○○路、西大路等處共賦同居
    約一年多，是兩造間之關係非比尋常。90年間，原告為取悅
    被告，並為履行出資贈與1,000,000 元以資助被告完成安麗
    直銷事業之承諾，乃將其所申辦之系爭信用卡交付被告使用
    ，被告於徵得原告之同意後，乃自90年1 月間起至93年6 月
    間止，使用原告系爭信用卡，於使用長達三年半之期間內，
    原告也從未異議或有任何反對之表示，因被告使用系爭信用
    卡所累計消費之總金額，並未逾越原告所承諾資助贈與之1,
    000,000 元金額，是被告使用系爭信用卡，自屬合於兩造間
    之約定，並未有冒用原告信用卡之情事。嗣於93年6 月間兩
    造因故分手，惟雙方分手後，原告仍百般追求被告，但因原
    告天性好妒，多方阻撓被告之客戶及友人，故兩造始終未能
    復合，詎原告眼見復合無望，竟惱羞成怒，多次以恐嚇或調
    解之方式，要求被告返還兩造交往同居期間之費用，被告迫
    於無奈，乃於95年8 月間經雙方至苗栗縣竹南調解委員會以
    95年民調字第170 號調解成立，由被告同意分期返還原告20
    0,000 元汽車借款，至原告被訴恐嚇被告部分，則經由台灣
    苗栗地方法院檢察署檢察官以95年度偵字第5745號為緩起訴
    處分書確定。不料，原告竟於兩造分手交惡後，違反其前同
    意餽贈1,000,000 元予被告之約定，要求被告返還贈與，並
    反指被告未徵得原告同意使用系爭信用卡云云，均顯與事實
    不符。
二、又依據安麗公司語音訂貨流程足悉，訂貨者須為該公司之直
    銷商，且使用信用卡訂貨者，其所使用訂貨之信用卡僅限於
    安麗公司與渣打銀行合作發行之安麗寰宇卡或安麗精英卡（
    原告為安麗寰宇金卡），而第一次使用信用卡訂貨時，並需
    依語音指示操作並輸入信用卡卡號，日後即以此信用卡作為
    消費訂購貨品扣款使用，且每次訂貨均須輸入直銷商編號及
    自行設定之個人密碼後，方可使用語音訂貨，是以，欲啟用
    安麗公司語音訂貨流程，既需要信用卡本人輸入信用卡卡號
    、直銷商編號及個人密碼，是若非原告之同意，被告如何能
    開啟原告系爭信用卡之語音訂貨流程？且依原告所述，被告
    係長期使用語音訂貨流程向安麗公司訂貨，然原告發現後，
    卻不更改語音訂貨流程之密碼，足認原告確有同意被告使用
    語音訂貨流程，並以系爭信用卡向安麗公司訂貨。至於原告
    雖主張未曾使用安麗公司語音訂貨流程，惟原告自承為安麗
    公司之直銷商，且對於安麗公司97年4 月7 日麗德字第1441
    號函所附之資料明細中所示，以原告自己為訂貨人，即以原
    告自己名義向安麗公司訂貨之部分，願自行負擔該筆訂貨金
    額之部份不爭執，足認上開明細之貨品即係原告自己向安麗
    公司所下之訂單，倘原告未曾使用安麗公司語音訂貨流程，
    則原告將如何向安麗公司下上開貨品之訂單？是原告主張未
    曾使用安麗公司之語音訂貨流程云云，不足為採。綜上可知
    ，原告曾自行開啟並使用安麗公司語音訂貨流程，且同意被
    告使用系爭信用卡向安麗公司訂貨，則原告主張被告未經其
    同意使用系爭信用卡云云，顯與事實不符，不足採信。
三、茲核對安麗公司97年4 月7 日麗德字第1441號函所附之訂貨
    明細，查原告自己使用信用卡消費之款項，應包括下列訂單
    之金額:
  1.原證一帳單編號2 ，訂貨日期2001年2 月26日，訂貨金額22
    ,000 元 。
  2.原證一帳單編號4 ，訂貨日期2001年5 月10日，訂貨金額66
    ,000 元
  3.原證一帳單編號4 ，訂貨日期2001年5 月14日，訂貨金額6,
    795 元
  4.原證一帳單編號5 ，訂貨日期2001年5 月30日，訂貨金額22
    ,000 元 。
  5.原證一帳單編號7 ，訂貨日期2001年7 月31日，訂貨金額22
    ,000 元 。
  6.原證一帳單編號8 ，訂貨日期2001年9 月24日，訂貨金額2,
    590 元。
  7.原證一帳單編號9 ，訂貨日期2001年10月24日，訂貨金額22
    ,000 元
  8.原證一帳單編號11，訂貨日期2002年1 月7 日，訂貨金額4,
    400 元。
  9.原證一帳單編號11，訂貨日期2002年1 月9 日，訂貨金額4,
    400 元。
  10.原證一帳單編號11，訂貨日期2002年1 月17日，訂貨金額4,
    400 元。
  11.原證一帳單編號13，訂貨日期2002年2 月25日，訂貨金額2,
    480 元。
  12.原證一帳單編號17，訂貨日期2002年7 月9 日，訂貨金額4,
    400 元。
  13.原證一帳單編號22，訂貨日期2002年11月22日，訂貨金額4,
    360 元。
  14.原證一帳單編號23，訂貨日期2002年12月30日，訂貨金額2,
    310 元。
  15.原證一帳單編號23，訂貨日期2003年1 月17日，訂貨金額2,
    480 元。
  16.原證一帳單編號26，訂貨日期2003年4 月7 日，金額1,165
    元。
    總計原告自己使用信用卡訂貨消費之金額共為193,780 元，
    （即22,000＋66,000＋6,795 ＋22,000＋22,000＋2,590 ＋
    22,000＋4,400 ＋4,400 ＋4,400 ＋2,480 ＋4,400 ＋4,36
    0 ＋2,310 ＋2,480 ＋1,165 ＝193,780 元）。故系爭信用
    卡之消費帳款1,880,360 元，扣除原告自行消費使用之款項
    為193,780 元，再扣除被告前所繳納之683,960 元後，應為
    1,002,551 元（即1,880,360 元－193,780 元－683,960 元
    ＝1,632,605 元），其中1,000,000 元即為原告應允資助贈
    與之金額。
四、綜上，原告所提之本件訴訟，其請求實無理由，並聲明：(一)
    原告之訴及假執行之聲請均駁回。(二)如受不利益之判決，被
    告願供擔保，請准宣告免假執行。
、兩造不爭執之事實：
一、被告係安麗公司之傳銷商，原告於89年6 月間經被告遊說成
    為其下線，並加入安麗公司成為直銷商成員，其直銷商編號
    為0000000 號，嗣於90年元月間，原告向渣打銀行申辦卡號
    ：0000-0000-0000-0000 號之安麗寰宇卡（即系爭信用卡）
    ，其有效期限為2 年，期滿曾再續約1 次（原卡期限90年1
    月8 日至92年1 月8 日，續卡期限92年1 月間至94年1 月間
    ），而系爭信用卡自90年1 月31日起至93年12月間止之消費
    明細如原證一、二渣打銀行信用卡月結單所示之事實，有渣
    打銀行信用卡月結單附卷可稽（見本院卷第5 至48頁反面）
    。
二、原告前以被告積欠其350,000 元借款為由，聲請對被告核發
    支付命令，經本院核發95年度促字第2852號支付命令，嗣原
    告持前開支付命令及確定證明書聲請對被告強制執行，經本
    院以95年度執字第6514號強制執行事件受理，迄經兩造於苗
    栗縣竹南鎮調解委員會達成和解，原告乃具狀撤回前開強制
    執行之聲請之事實，有苗栗縣竹南鎮調解委員會95年度民調
    字第170 號調解書附卷可稽（見本院卷第90、91頁），並經
    本院依職權調取本院95年度促字第2852號支付命令卷及本院
    95 年 度執字第6514號強制執行卷閱明屬實。
三、原告前因涉犯恐嚇被告之罪嫌，經台灣苗栗地方法院檢察署
    檢察官以95年度偵字第5745號為緩起訴處分確定之事實，此
    有台灣苗栗地方法院檢察署檢察官95年度偵字第5745號緩起
    訴處分書及台灣高等法院前案紀錄表等件附卷可稽（見本院
    卷第92、93、140 頁）。
肆、得心證之理由：
    被告於得悉原告系爭信用卡卡號及密碼等資料後，竟自90年
    2 月間起至93年2 月間止，在未經原告同意之情況下，多次
    使用系爭信用卡以語音訂貨之方式，向安麗公司購貨，並將
    所訂貨物銷售得利，導致原告受有遭渣打銀行催繳信用卡帳
    款債務之損害，嗣經原告清償前開信用卡債務，經核算被告
    共受有1,114,863 元之不當得利，並造成原告受到該等財產
    上之損害，被告自應返還前開所受之不當利益云云，惟此已
    為被告所否認，並以前揭情詞置辯，則本件所應審究之爭點
    厥為：被告使用原告之系爭信用卡，是否為無法律上原因之
    不當得利，亦即原告依不當得利之法律關係，訴請被告返還
    所受利益，是否有理由？茲論述如下：
一、按無法律上之原因而受利益，致他人受損害者，應返還其利
    益，民法第179 條前段定有明文。是不當得利之成立，須以
    無法律上之原因而受利益，致他人受損害為其成立要件，若
    當事人受有該等利益，並非無法律上之原因或未致他人受有
    損害者，自無不當得利之可言（最高法院93年度台上字第12
    6號判決要旨參照）；次按不當得利，須以無法律上原因而
    受利益者，致他人受損害為成立要件，此觀民法第179條規
    定即明。因給付而受利益者，倘該給付係依有效成立之債權
    契約而為之，其受利益即具有法律上之原因，尚不生不當得
    利問題（最高法院77年度台上字第165號判決、76年度台上
    字第1951號判決意旨參照）；再按不當得利返還請求權，以
    無法律上的原因而受利益為其成立要件之一，且因自己的行
    為造成原由其掌控之財產發生主體變動，而主張不當得利返
    還請求權之人，其財產發生主體變動，既因其自己的行為所
    造成，則就無法律上原因之消極事實舉證困難所生的危險，
    自應歸其負擔，始為公允。故無法律上原因雖為消極事實，
    仍應由主張不當得利返還請求權之人負舉證責任（最高法院
    77 年 度台上字第1756號、78年度台上字第1599號、91年度
    台上字第1673號判決參照）。本件原告主張被告受有不當得
    利，惟此既為被告所否認，揆諸前開說明，自應由原告就不
    當得利之事實負舉證之責任。
二、經查，原告先則主張被告因故得知原告之系爭信用卡卡號及
    身分證統一編號等相關資料後，即自90年2 月間起至93年2
    月間止，未經原告之同意，多次擅自以輸入系爭信用卡卡號
    及身分證統一編號等資料之方式，使用安麗公司語音系統訂
    購貨物，並於收到貨物後銷售得利云云（見本院卷第3 頁）
    ，嗣經被告抗辯系爭信用卡係經原告所同意出借使用等語後
    ，原告乃又主張被告於90年2 月間以其信用卡額度不高為由
    ，向原告商借系爭信用卡使用，原告係在被告一再保證會負
    責繳款之情況下，始首肯出借系爭信用卡，惟被告使用完畢
    後即歸還，詎被告自此知悉原告之卡號及密碼等資料後，未
    徵得原告同意，竟多次使用系爭信用卡向安麗公司語音訂貨
    ，期間雖經原告接獲系爭信用卡帳單而發現上情，惟經被告
    一再懇求原告諒解，且承諾會補繳前開信用卡帳款，並保證
    不會再犯，詎被告嗣竟未履約補繳信用卡帳款云云（見本院
    卷第123 、124 頁），迨經本院提示原證一編號17悠活渡假
    村、曜企皮鞋皮飾專費店等刷卡之消費款質之原告，倘若被
    告未持有系爭信用卡如何能刷卡消費時，原告再改口主張原
    告在提起本件訴訟之前，就有告知被告不得再使用系爭信用
    卡，嗣於91年8 、9 月間，原告有將系爭信用卡取回等語（
    見本院卷第147 、148 頁），迄再轉而主張原告曾在接獲系
    爭信用卡之月結單後，發現有非屬於自己消費之帳款時，即
    要求被告不得再使用系爭信用卡，且若不繳納系爭信用卡帳
    款，即不得再使用，故被告嗣始會有自行繳納部分信用卡帳
    款情形，又因被告曾於92年12月下旬向原告跪求借用系爭信
    用卡消費2 台淨水器，原告於心不忍乃再次應允出借，詎被
    告竟又趁機超額訂購貨物云云（見本院卷第195 至197 頁）
    ，旋另改口主張記憶中在系爭信用卡之有效期間內（原卡期
    限90年1 月8 日至92年1 月8 日，續卡期限92年1 月至94年
    1 月），大部分時間系爭信用卡均係由原告自己持有中，惟
    被告特別商借系爭信用卡之情形大概有1 、2 次，但原告有
    告誡被告刷卡使用後，必須自行負責繳納信用卡帳款云云（
    見本院卷第197 頁）。是核諸原告迭於本院就是否曾同意商
    借系爭信用卡給被告使用，且其借用之期間及次數，又雙方
    究係如何約定等所為之主張，不僅前後矛盾，且互有扞挌，
    則原告前後不一之主張，已難遽信為真。
三、次查，本件原告自承伊經被告遊說而加入安麗公司成為直銷
    商成員，其直銷商編號為0000000 號等語，則原告既身為安
    麗公司之直銷商，自會領得直銷商服務手冊，此乃眾所周知
    之事實，而系爭語音訂貨系統專線與訂貨流程（見直銷商之
    服務手冊第10至12頁），暨變更密碼操作流程（見直銷商之
    服務手冊第16頁）等既均詳載於直銷商之服務手冊內，此觀
    安麗公司於97年4 月7 日麗德字第1441號函覆之內容及被告
    所提變更密碼操作流程自明（見本院卷第160 至164 頁、第
    202 頁），則身為直銷商之原告，當不得諉為不知，是原告
    主張其對於安麗公司之語音訂貨系統專線與訂貨流程，暨變
    更密碼操作流程等均完全不知悉云云，顯非足採。再依安麗
    公司所函覆該公司之語音訂貨系統專線與操作流程足悉，直
    銷商以其所申辦持有之安麗寰宇卡第一次開通使用安麗公司
    之語音訂貨系統專線訂貨時，除須輸入直銷商編號及設定密
    碼外（若未密碼未曾更改過，則以身分證最後4 位數字加0
    為原始密碼），且必須輸入系爭信用卡之卡號及有效期限，
    嗣再以系爭信用卡訂貨時，雖無須另輸系爭信用卡之卡號及
    有效期限，惟仍須輸入直銷商編號及所設定之密碼等情，此
    有安麗公司於97年4 月7 日麗德字第1441號函及檢附之相關
    資料附卷可稽（見本院卷第160 至189 頁），而據原告自承
    系爭信用卡於第一次發卡期滿後曾再續約1 次（原卡期限90
    年1 月8 日至92年1 月8 日，續卡期限92年1 月間至94年1
    月間）等語，縱認原告主張因其為被告之下線，故被告自會
    得悉其直銷商編號等情為實，惟倘原告未告知其所設定之密
    碼，甚或原告於續卡後，未重新輸入續發卡片之有效期限，
    則被告如何能使用該語音訂貨系統訂貨，又原告既持有直銷
    商服務手冊，自知悉變更密碼之操作流程，是倘原告原所設
    定之密碼為被告所知悉，惟原告亦得隨時變更密碼以防堵被
    告使用系爭信用卡向安麗公司語音訂貨，詎原告均捨此未為
    ，實啟人疑竇。再者，細譯原告所提之系爭信用卡之月結單
    明細內容，被告使用系爭信用卡向安麗公司以語音系統訂貨
    之次數相當頻繁，且幾乎每個月均有以系爭信用卡向安麗公
    司語音系統訂貨之紀錄，而原告每個月既均會收受渣打銀行
    所寄系爭信用卡之月結單明細，倘被告有未徵得原告同意使
    用系爭信用卡向安麗公司語音訂貨情事，何以原告未能舉證
    證明曾就被告使用系爭信用卡向安麗公司訂貨之情提出爭執
    ，甚據原告主張被告最後使用系爭信用卡向安麗公司訂貨之
    時間為93年2 月間，而原告前於95年間，甚且因被告積欠其
    350,000 元借款未清償，聲請本院核發支付命令及聲請強制
    執行，嗣並經雙方至苗栗縣竹南鎮調解委員會調解成立等情
    ，已如前述，則原告就被告積欠其350,000 元借款未償還情
    事，甚且均會據以主張，何以就本件倘被告確有不當獲利達
    百餘萬元之情形，並未同時提起爭執抑或加以主張，迄據被
    告最後使用系爭信用卡已時隔3 年半後之96年8 月7 日始提
    起本件訴訟主張被告有不當得利之情事，亦顯與常情相悖。
    況查，被告除使用系爭信用卡向安麗公司訂貨外，尚分別於
    90 年12 月11日持系爭信用卡刷卡消費美金45.27 元，折合
    新台幣1,585 元、91年1 月3 日持系爭信用卡刷卡消費美金
    266.08元，折合新台幣9,463 元、91年2 月22日持有系爭信
    用卡至那密服飾店刷卡消費3,700 元、91年6 月28日持系爭
    信用卡至悠活渡假村刷卡消費4,300 元、91年7 月14日持系
    爭信用卡至曜企皮鞋皮飾專賣店刷卡消費10,000元、91年8
    月29日持系爭信用卡刷卡消費美金42.9 6元，折合新台幣共
    為2,992 元、91年10月15日持系爭信用卡刷卡消費美金39元
    ，折合新台幣為1,387 元、91年11月15日持系爭信用卡刷卡
    消費美金150 元，折合新台幣為5,288 元、92年1 月3 日持
    系爭信用卡刷卡消費美金250.48元，折合新台幣為8,814 元
    、92年1 月10日持系爭信用卡刷卡消費美金26.32 元，折合
    新台幣為924 元、92年1 月15日持系爭信用卡刷卡消費美金
    4.38元，折合新台幣為147 元、92年8 月24日持系爭信用卡
    線上繳納遠傳電信款項67元之事實，此均有原告所提系爭信
    用卡之月結單可稽（見本院卷第15、16、18、22、24、25、
    28、37頁），是倘原告未曾交付系爭信用卡給被告使用，被
    告如何能持有系爭信用卡到處刷卡消費，則原告主張被告未
    經其同意使用系爭信用卡刷卡消費云云，顯與事實不符，而
    難採信。復查，依原告於94年1 月25日所親書給訴外人黃蘭
    珍之信函中確亦明載：「黃兄：你知道我對家蓁的不滿和怨
    恨的原因嗎？因為我對她那麼好，這七八年來的共同打拼，
    凡事有求必應，幫她解決各種問題（金錢和安麗方面）…」
    、「愛一個人，除了付出真情、金錢、時間外，要無怨無悔
    的替她做任何事，並給她一個保障，讓她有安全感，不管是
    物質上和精神上讓她有被尊重和愛的感受…」、「當初若不
    是我老婆反對，我早就把她帶回家，也承諾替她買一間房子
    安定下來共同做安麗，幫她圓了夢想『上鑽石』…」等各語
    ，此觀原告所親書之前開信函內容自明（見本院卷第82至88
    頁），足見被告所辯兩造曾經交往，且其等間之關係非比尋
    常，而原告曾承諾資助被告完成安麗直銷事業，故將系爭信
    用卡交付其使用等語，應堪認非虛。至被告雖有自行繳納部
    分信用卡帳款情事，惟此並無足以證明被告有未徵得原告同
    意，擅自使用系爭信用卡刷卡或消費之情，自無從資為有利
    於原告之認定。此外，原告就被告有未徵得其同意，擅自使
    用系爭信用卡訂貨或消費，而獲有不當得利云云，並未能另
    舉他證以實其說，揆諸前開說明，應認其上開主張要無足採
    。
四、綜上所述，被告既係徵得原告同意使用系爭信用卡，則被告
    使用系爭信用卡自非無法律上之原因等情，業如前述，至兩
    造是否另有約定被告使用系爭信用卡之帳款應由被告自行繳
    納負擔，抑或原告同意被告使用系爭信用卡消費在1,000,00
    0 元之款項內，屬原告所資助贈與之範圍，此均為雙方另所
    為之約定，惟均無礙被告徵得原告同意使用系爭信用卡，尚
    不構成不當得利之認定。從而，原告依不當得利之法律關係
    ，請求被告給付1,114,863 元及自起訴狀繕本送達翌日起至
    清償日止，按年息百分之5 計算之利息，為無理由，不應准
    許。又原告之訴既經駁回，則其假執行之聲請亦失所附麗，
    應併予駁回之。
伍、本件事證已臻明確，兩造其餘攻擊防禦方法及未經援用之證
    據，經本院審酌後，核與本件之結論，不生影響，爰不一一
    贅述，附此敘明。
據上論結，本件原告之訴為無理由，依民事訴訟法第78條，判決
如主文。
中    華    民    國    97    年    12    月    31    日
                  民事第一庭    法  官  高敏俐
以上正本係照原本作成。
如對本判決上訴，須於判決送達後20日內向本院提出上訴狀。
中    華    民    國    97    年    12    月    31    日
                                書記官  黎秀娟


司法院資訊處製作；財團法人民間司法改革基金會備份。
